臺灣新竹地方法院民事判決　九十一年度簡上字第一二號
　　上　訴　人　仲晉企業有限公司
　　法定代理人　甲○○
　　被上訴人　　乙○○
右當事人間請求給付票款事件，上訴人對於中華民國九十年十一月三十日本院新竹簡
易庭九十年度竹簡字第五七二號第一審判決，提起上訴，本院判決如左：
    主    文
上訴駁回。
第二審訴訟費用由上訴人負擔。
    事    實
甲、上訴人方面：
  一、聲明：
    （一）原判決廢棄。
    （二）被上訴人在第一審之訴駁回。
  二、陳述：
    （一）按系爭一百五十萬元支票係上訴人前因工程款借予訴外人范佐棟使用，詎
          料范佐棟事後並未依約交付票款以憑兌現，因而遭致退票，被上訴人係范
          佐棟之人頭，彼此間並無任何對價或以不相當之對價關係，依票據法第十
          四條第一項、第二項之規定，被上訴人自不得享有票據上之權利或不得享
          有優於其前手即范佐棟之權利，原審就執票人即被上訴人之取得系爭票據
          是否出於善意以及是否無對價或以不相當之對價取得，並未詳查，逕而認
          定被上訴人享有票據上之權利或優於其前手即范佐棟之權利（借票之人自
          不得行使票據權利），顯有未洽。
    （二）次查票據債務人固不得以自己與發票人或執票人之前手間所存抗辯之事由
          對抗執票人。但執票人取得票據出於惡意者，不在此限。票據法第十三條
          定有明文。本件被上訴人與范佐棟間毋論其間關係乃至親或好友抑或人頭
          ，被上訴人取得票據決非善意，彼等間亦無相當對價關係，甚為顯然，就
          此部分請詳查被上訴人是否有償取得或以相當對價取得票據即明，被上訴
          人苟無法證明者，自為惡意或以無對價、不相當對價取得，依票據法第十
          四條第一項、第二項之規定，均不得享有票據上之權利或優於其前手范佐
          棟之權利（前手即范佐棟對借票人即上訴人本不得行使追索權）。
乙、被上訴人方面：
  一、聲明：如主文所示。
  二、陳述：
    （一）緣上訴人借款予訴外人永昕股份有限公司負責人范佐棟，共計新台幣（下
          同）二千八百餘萬元，經被上訴人催討，范某為先償還部分借款，乃交付
          多張支票予被上訴人，系爭上訴人仲晉企業有限公司簽發票號00000
          00號，面額一百五十萬元，九十年五月三十一日到期，萬通商業銀行新
          竹分行為付款人之支票，即其中之一紙。詎料，系爭支票於九十年七月九
          日向銀行提示，竟因撤銷付款委託而遭退票。至於范某所交付被上訴人用
          以償還借款之其他支票，亦先後退票，而范某其人則逃之夭夭。永昕股份
          有限公司亦告關閉，所欠被上訴人之借款迄今分文未償。
    （二）按永昕股份有限公司負責人范佐棟為償還所欠被上訴人借款，乃將系爭支
          票交付被上訴人，從而被上訴人取得系爭支票即非所謂之出於惡意或以無
          對價或以不相當對價取得，依法自應受票據法之保護，而得以向上訴人行
          使票據法上之權利。倘若上訴人主張被上訴人係以惡意取得或係范佐棟之
          人頭取得系爭支票，則依民事訴訟法舉證責任分配之規定，應由上訴人負
          舉證責任。要不得僅憑上訴人之臆測，遽認被上訴人非善意取得系爭支票
          。
    （三）上訴人之所以簽發系爭支票予永昕股份有限公司，必有其相當之原因，應
          非出於上訴人所稱係因工程款借予訴外人范佐棟使用之單純事由。惟無論
          如何，上訴人既係系爭支票之發票人，依票據法之規定，自應負使系爭支
          票兌現之給付票款義務。
  三、證據：提出支票及退票理由單各七紙、支付命令影本三紙、確定證明書影本一
          紙為證。
     理   由
壹、程序方面：
一、按當事人喪失訴訟能力或法定代理人死亡或其代理權消滅者，訴訟程序在有法定
    代理人或取得訴訟能力之本人，承受其訴訟以前當然停止，第一百六十八條至第
    一百七十二條及前條所定之承受訴訟人，於得為承受時，應即為承受之聲明，民
    事訴訟法第一百七十條、第一百七十五條第一項分別定有明文。本件上訴人提起
    上訴時之法定代理人即董事為林燕玉，嗣於訴訟進行中，變更董事為甲○○，此
    有上訴人公司變更登記表在卷可稽，是上訴人依前開規定聲明由甲○○為法定代
    理人並承受訴訟，依法並無不合，應予准許，先予敘明。
二、本件上訴人經合法通知，未於言詞辯論期日到場，核無民事訴訟法第三百八十六
    條所列各款情形，爰依被上訴人之聲請，由其一造辯論而為判決。
貳、得心證之理由：
一、被上訴人於原審起訴主張其執有上訴人簽發，付款人為萬通商業銀行新竹分行、
    發票日民國九十年五月三十一日、票面金額新台幣（下同）壹佰伍拾萬元、票號
    ＡＩ0000000號之支票一紙，於民國九十年七月九日經原告向付款人為付
    款之提示，竟遭拒付，追索無效，爰依票據之法律關係訴請被告給付一百五十萬
    元及自提示付款日之翌日即九十年七月十日起至清償日止，按年利六釐計算之利
    息等情；上訴人則以系爭支票乃上訴人前因工程款借予訴外人范佐棟使用，詎料
    范佐棟事後未依約交付票款以憑兌現，因而遭致退票，被上訴人係范佐棟之人頭
    ，取得票據決非善意，彼等間亦無相當對價關係，依票據法第十四條第一項、第
    二項之規定，被上訴人自不得享有票據上之權利或優於其前手范佐棟之權利等語
    ，資為抗辯。
二、被上訴人主張其執有被告簽發之系爭支票，詎其於九十年七月九日向付款人提示
    ，竟因撤銷付款委託而遭退票之事實，業據其提出支票及退票理由單各一紙為證
    ，復為被告所不爭執，自堪信為真實。
三、按以惡意或有重大過失取得票據者，不得享有票據上之權利。無對價或以不相當
    之對價取得票據者，不得享有優於其前手之權利。票據法第十四條定有明文。惟
    按票據法第十四條所謂以惡意或有重大過失取得票據者，係指明知或可得而知轉
    讓票據之人，就該票據無權處分而仍予取得者而言。又票據行為，為不要因行為
    ，執票人不負證明關於給付之原因之責任，如票據債務人主張執票人取得票據出
    於惡意或詐欺時，則應由該債務人負舉證之責。另票據行為為不要因行為，即不
    以給付之原因為要素而得成立之行為，凡簽名於票據之人，不問原因如何，均須
    依票上所載文義負責，除執票人取得票據係出於惡意或詐欺者外，發票人不得以
    自己與執票人前手所存抗辯之事由，對抗執票人，最高法院四十九年台上字第六
    七八號、五十二年台上字第一九八七號、六十四年台上字第一五四０號判例可資
    參照。查本件上訴人對系爭支票之真正並不爭執，雖辯稱系爭支票係其借予訴外
    人范佐棟使用，惟事後訴外人范佐棟並未依約交付票款以憑兌現，而被上訴人係
    訴外人范佐棟之人頭，取得票據係出惡意，彼等間亦無相當對價關係云云，然此
    究係上訴人與訴外人范佐棟間所存抗辯事由，除能證明被上訴人取得系爭支票係
    出於惡意或以無對價或以不相當對價取得者外，自不得以上開事由對抗被上訴人
    ，而上訴人僅空言被上訴人係訴外人范佐棟之人頭或至親好友，惟並未提出任何
    事證證明被上訴人有何惡意或詐欺情事，亦未就被上訴人係以無對價或不相當之
    對價取得系爭支票，舉證以實其說，所辯自不足為其得拒絕履行系爭票據債務之
    論據。
四、次按發票人應照支票文義擔保支票之支付。執票人向支票債務人行使追索權時，
    得請求自為付款提示日起之利息，如無約定利率者，依年利六釐計算。發票人雖
    於提示期限經過後，對於執票人仍負責任。票據法第一百二十六條、第一百三十
    三條、第一百三十四條前段分別定有明文。從而，上訴人依票據法行使追索權，
    訴請被上訴人給付一百五十萬元及自提示付款日之翌日即九十年七月十日起至清
    償日止，按年利六釐計算之利息，洵屬有據，應予准許。又本件係命清償票據債
    務之判決，應依職權宣告假執行。職是，原審判命上訴人如數給付，並依職權宣
    告假執行，於法並無違誤。上訴意旨摘原判決不當，求予廢棄改判，洵屬無據，
    應予駁回其上訴。
五、結論：本件上訴為無理由，依民事訴訟法第四百六十三條、第三百八十五條第一
    項、四百三十六條之一第三項、第四百四十九條第一項、第七十八條，判決如主
    文。
中　　　華　　　民　　　國　　九十一　　年　　　八　　　月　　　九　　　日
                                    臺灣新竹地方法院民事第二庭
~B審判長法官　吳上晃
~B法　　　官　林南薰
~B法　　　官　楊明箴
右正本證明與原本無異。
本判決不得上訴。
~B書　記　官　楊靜芳
中　　　華　　　民　　　國　　九十一　　年　　　八　　　月　　　十二　　日
